臺灣宜蘭地方法院刑事判決　　　　　　　94年度交易字第14號
公　訴　人　臺灣宜蘭地方法院檢察署檢察官
被　　　告　乙○○　男　36歲.
上列被告因過失致死案件，經檢察官提起公訴（94年度偵字第15
6號），嗣於本院準備程序進行中，被告先就被訴事實為有罪之
陳述，經裁定進行簡式審判程序，本院判決如下：
    主  文
乙○○因過失致人於死，處有期徒刑伍月，如易科罰金，以參佰
元折算壹日。緩刑貳年。
    事  實
一、乙○○於民國93 年8月9日7時許，騎駛車號AK9—769號重機
    車，沿宜蘭縣壯圍鄉○○○道路由西往東方向行駛，於同日
    7 時40分行經宜九線道路與宜蘭縣壯圍鄉○○○○路之無號
    誌交岔路口時，本應注意行經無號誌之交岔路口時，應減速
    慢行，作隨時停車之準備，且依當時天候晴、日間自然光線
    、柏油路面、路面乾燥、路面無缺陷、無障礙物、視距良好
    等情形，並無不能注意之情事，竟疏未注意減速慢行，適有
    謝金生騎駛車號NP5—523號重機車，沿東西十一路由北往南
    方向行駛，行經上開無號誌交岔路口時，亦疏未停讓宜九線
    上幹道車先行，乙○○因而煞避不及，其所駕駛重機車之前
    輪撞擊謝金生所駕駛之重機車，導致謝金生人車倒地且因而
    受有頭部外傷併二側急性硬腦膜下出血、多處撕裂傷等傷害
    ，經送醫急救手術後，仍呈現頭部外傷術後四肢癱瘓之狀態
    ，延至93 年12月8日20時15分，因頭部外傷手術後合併敗血
    症而不治死亡。乙○○肇事後，於有偵查權限之機關及公務
    員發覺其犯罪前，即向到場處理之警員自承肇事並自願接受
    裁判。
二、案經宜蘭縣警察局礁溪分局報請臺灣宜蘭地方法院檢察署檢
    察官相驗後偵查起訴，嗣於本院準備程序進行中，被告先就
    被訴事實為有罪之陳述，經裁定進行簡式審判程序。
    理  由
一、上揭犯罪事實，業據被告乙○○於檢察官偵訊時及本院審理
    時坦承不諱，核與證人即被害人謝金生之子丙○○、丁○○
    指訴謝金生因車禍受傷不治死亡之情節相符，復有道路交通
    事故現場圖、道路交通事故調查報告表各1 件及事故現場照
    片18張在卷可稽。而被害人謝金生確因本件車禍導致受有頭
    部外傷併二側急性硬腦膜下出血、多處撕裂傷等傷害，經送
    醫急救手術後，仍呈現頭部外傷術後四肢癱瘓之狀態，延至
    93 年12月8日20時15分，因頭部外傷手術後合併敗血症而不
    治死亡等情，亦有羅東博愛醫院診斷證明書及驗傷診斷書、
    普門醫院診斷證明書及死亡證明書各1 件在卷可佐，復經臺
    灣宜蘭地方法院檢察署檢察官會同法醫師相驗屬實，並製有
    相驗筆錄、相驗屍體證明書、驗斷書各1件附卷足憑。
二、按行車速度，依速限標誌或標線之規定，無標誌或標線者，
    於行經無號誌之交岔路口時，應減速慢行，作隨時停車之準
    備，道路交通安全規則第93條第1項第2款定有明文，被告乙
    ○○為已考領駕駛執照之駕駛人，對此實難諉稱不知，其駕
    車行經肇事地點之宜九線道路與東西十一路無號誌交岔路口
    時，本應注意遵守上開規定，且依卷附前揭道路交通事故調
    查報告表所載，於事故當時之天候晴、日間自然光線、柏油
    路面、路面乾燥、路面無缺陷、無障礙物、視距良好等情形
    ，並無不能注意之情事，被告竟疏未注意減速慢行，以致煞
    避不及，而於上開交岔路口內撞擊謝金生所駕駛之重機車，
    肇致本件車禍發生，其駕駛行為顯有過失。且本件車禍經送
    臺灣省基宜區車輛行車事故鑑定委員會鑑定肇事責任，其鑑
    定結果亦認為「乙○○駕駛重機車沿宜九線由西往東方向行
    駛，途經肇事地無號誌岔路口，茲未減速慢行致與謝車撞及
    。」，此有該鑑定委員會基宜鑑字第930598 號鑑定意見書1
    件附卷可參。至於前述鑑定意見雖另認為「謝金生駕駛重機
    車沿東西十一路由北往南方向行駛，途經肇事地狹路無號誌
    岔路口，因行向道路近路口處地面上劃設有讓路線，與廖車
    相較為應屬支道車，亦即未停讓右方幹道廖車先行，致與廖
    車撞及。」，惟被害人謝金生就本件車禍之發生雖亦有疏未
    停讓右方幹道車先行之過失，然仍無從因此而解免被告所應
    負之上開過失責任，附此敘明。
三、被害人謝金生確實因本件車禍受傷而不治死亡，且被告乙○
    ○就本件車禍之發生確實有過失等事實，均已認定在前，是
    被告之過失行為與被害人之死亡間，顯具有相當因果關係。
四、綜上所述，足徵被告乙○○首揭自白確與事實相符，本件事
    證已臻明確，被告之犯行堪予認定，應依法論科。
五、核被告乙○○所為，係犯刑法第276條第1項之過失致人於死
    罪。被告肇事後，於有偵查權限之機關及公務員發覺其犯罪
    前即主動向到場處理之員警自承肇事並自願接受裁判之事實
    ，業據被告於本院審理時陳明在卷，核與證人即承辦員警甲
    ○○所證述「（問：礁溪分局道路交通事故肇事人自首情形
    紀錄表是否為你所製作，勾記第七欄代表何意義？）當時我
    到達現場，我就對在場所有的人詢問，這個車禍是誰與誰發
    生的，被告當時坐在路邊的護欄上，我訊問被告，被告承認
    他是肇事人，在我訊問他之前，我並不知道他是肇事人，也
    還沒有懷疑他是肇事人，當初我是一個一個的問在場人，問
    到被告就承認他是肇事人。」之情節相符（見本院94年3月3
    日訊問筆錄），並有宜蘭縣警察局礁溪分局道路交通事故肇
    事人自首情形紀錄表（被告部分）1 件附卷可參，是被告已
    符自首之要件，應依刑法第62條前段之規定減輕其刑。爰審
    酌被告之品行、智識程度、就本件車禍之發生有疏未減速慢
    行之過失，其過失程度之輕重、所生危害、犯罪後已坦承犯
    行，態度尚佳、事後已與被害人家屬達成和解，取得被害人
    家屬諒解；被害人就本件車禍之發生亦有疏未停讓右方幹道
    車先行之過失，其過失程度之輕重等一切情狀，量處如主文
    所示之刑，並諭知易科罰金之折算標準，以示警懲。又被告
    前雖曾受有期徒刑以上刑之宣告，惟於執行完畢後，五年以
    內未曾受有期徒刑以上刑之宣告，此有臺灣高等法院被告前
    案紀錄表1 件在卷可稽，其因一時疏失致罹刑章，經此審理
    教訓後，當知警惕而無再犯之虞，故本院認所宣告之刑以暫
    不執行為適當，爰併宣告緩刑2年，以啟自新。
據上論斷，應依刑事訴訟法第273 條之1第1項、第299條第1項前
段，刑法第276 條第1項、第62條前段、第41條第1項前段、第74
條第2 款，罰金罰鍰提高標準條例第1條前段、第2條，判決如主
文。
本案經檢察官陳嘉瑜到庭執行職務
中　　華　　民　　國　　94　　年　　4　　月　　28　　日
                  臺灣宜蘭地方法院刑事第四庭
                      法    官 劉 家 祥
以上正本證明與原本無異。
如不服本判決，應於判決送達後10日內，向本院提出上訴狀（應
附繕本）。
                      書 記 官 邱 淑 秋
中　　華　　民　　國　　94　　年　　4 　　月　　29　　日
附錄本案論罪科刑法條全文：
刑法第276條第1項
(過失致死罪)
因過失致人於死者，處二年以下有期徒刑、拘役或二千元以下罰
金。
